臺灣高等法院刑事判決　　　　　　　　　　　　　九十一年度上訴字第一四七七號
　　上　訴　人
　　即　被　告　 乙○○　民國.
右上訴人因妨害自由案件，不服臺灣桃園地方法院九十年度訴字第二一五八號，中華
民國九十一年三月十五日第一審判決（起訴案號：臺灣桃園地方法院檢察署九十年度
偵字第一八四四九號）提起上訴，本院判決如左：
    主  文
原判決撤銷。
乙○○共同以非法方法，剝奪人之行動自由，處有期徒刑捌月。
    事  實
一、乙○○於民國九十年十月一日凌晨零時許，因友人「阿華」及同夥年籍姓名均不
    詳之男子十餘人（均已成年，下同）所騎乘之機車，在桃園縣平鎮市○○路、東
    豐路口處，與機車騎士甲○○發生擦撞，心生不滿，竟即在上址與在場之「阿華
    」及上開男子多人共同基於傷害、妨害自由等犯意聯絡，或徒手或分持鋁棒、木
    棍、高爾夫球棒等物，在上址圍毆甲○○使之不能反抗，押入其三Ｇ－二二二三
    號自小客車車內後，由黃某駕駛該自小客車搭載甲○○及「阿華」等人，餘人則
    分騎機車，往平鎮工業區方向行駛；途中乙○○並在車內恐嚇甲○○稱：「給你
    兩條路走，一條是死在大圳，另一條是死在山上」等言語，使徐某心生畏懼，致
    生危害於安全。嗣車駛至平鎮工業區內不詳地點，乙○○乃再與「阿華」等人接
    續上開傷害犯意，將甲○○拉下車後再予圍毆，致甲○○因此受有頭部外傷約四
    公分、左手臂深部撕裂傷約三公分等傷害。
二、案經甲○○訴由桃園縣警察局平鎮分局報請台灣桃園地方法院檢察署檢察官偵查
    起訴。
    理  由
一、被告乙○○固不否認於右揭時地，駕駛其三Ｇ─二二二三號自小客車搭載阿華及
    姓名年籍不詳之男子與甲○○至平鎮工業區之事實，惟否認有何妨害自由犯行。
    辯稱：我沒有打甲○○，在車上也沒有恐嚇他，是打甲○○的人把甲○○押到我
    車上，要我載他們到平鎮工業區，我看他們人多，只好將他們載到工業區，之後
    我就走了，車上還有我的朋友秦慧娟云云。經查，
（一）被告於右揭時地，因被害人甲○○與「阿華」及其他年籍姓名不詳之男子十餘
      人所乘機車發生擦撞，遂與「阿華」及上開年籍姓名不詳男子就地圍毆甲○○
      使之不能反抗後，將徐某押上其三Ｇ─二二二三號自小客車載往平鎮工業區後
      再予圍毆，途中乙○○並出口恐嚇甲○○等經過，業經告訴人甲○○在警、偵
      訊、原審及本院訊問時指訴翔實。被告在原審及本院訊問時且自承駕車搭載甲
      ○○及「阿華」等人前往平鎮工業區，途中「阿華」等人確攜有鋁棒、木棍、
      高爾夫球棒等事實。被告雖辯稱：打人的是「阿華」，他們強押甲○○上我的
      車，我沒有參加，我是被他們強迫攔下來的，到平鎮工業區後我就走了云云，
      惟與前揭事證不符，且依其所辯，既見前方有人鬧事，車上又有友人秦慧娟在
      旁，為免遭池魚之殃，衡情避之唯恐不及，豈有任人攔停之理？
（二）另對照目擊證人黃彥博於原審所繪現場草圖顯示，被告車輛在安全島末端緊鄰
      交叉路口，此為被告所不否認，縱其因「阿華」等人在前方鬧事而停車，至少
      倒車離開現場並無困難，此觀在場尚有魏增安、黃彥博等人目睹經過自明，乃
      其仍然遭「阿華」等人攔下，自有可疑；況如被告所言被迫搭載「阿華」等人
      前往平鎮工業區，則其至工業區後又為何可隨意離去？凡此均與常情有違。
（三）又被告所謂遭人強行攔下云云，又與目擊證人魏增安在偵查中證稱：自小客車
      前面沒有任何阻擋等語（見偵查卷第十八頁）不符，且被告雖辯稱：我看到前
      面有車禍要離開，他們突然打到我車前面云云（見原審卷第二三頁及本院九十
      一年六月二十五日筆錄），亦與前開草圖上所繪，車禍與被告車輛在對向車道
      上有異。
（四）證人秦慧娟在偵查中雖證稱：當時有警察在旁邊處理車禍，我在車上，有警察
      在那邊，前面很混亂，乙○○有下車去看怎麼一回事，前面一些人就衝上車，
      但沒有警察上來，那群人很像是在打架，對方用很兇的口氣硬要上車，我沒有
      聽到他們說什麼，但口氣很兇，乙○○載他們是因為他們很兇，乙○○之前有
      沒有倒車要走我不清楚，因為我當時在昏睡狀態，被打的人有沒有上車我也不
      清楚云云（見偵查卷第二十三頁反面）。經核與證人即警員鄭文雄證稱：被害
      人被打時即（有人）報案，在工業區那邊也有人報案，兩次去都沒有發現，第
      一件我們去時，是有一件車禍，但是我問他們，他們沒有要報案等語，均有不
      符。被告因向調查局稱其有癲癇病史致無法對其施以測謊鑑定，經本院去函桃
      園縣平鎮市公所查詢結果，其役男體格複檢紀錄表上記載「自述有癲癇病史，
      無法提出診斷證明」及桃園敏盛醫院函覆表示被告七十五年及七十六年並未至
      該院就診，致僅能對被害人施以測謊檢定。被害人甲○○經本院送請調查局對
      其就（１）當天乙○○有動手毆打渠﹔（２）乙○○有以言詞恐嚇渠﹔（３）
      當天秦慧娟不在乙○○車上等問題施以測謊鑑定結果均顯示無情緒波動反映，
      研判未說謊，徵諸前述被害人之測謊鑑定結果及證人警員鄭文雄之證詞應認證
      人秦慧娟之證詞應係迴護被告之詞，無足採信。
（五）末查被害人甲○○受有頭部外傷約四公分、左手臂深部撕裂傷約三公分等傷害
      ，則有敏盛綜合醫院出具之驗傷單一份附卷（見偵查卷第十頁）可稽。綜上所
      述，本件事證已臻明確，被告所辯無非卸責之詞，不足採信，其犯行堪以認定
      。
二、
（一）被告參與圍毆甲○○而剝奪徐某之行動自由後，又將徐某帶往他處毆打，顯然
      意在傷害，且傷害部分，已非妨害自由之強暴本質所能包括。核被告乙○○所
      為，係犯刑法第三百零二條第一項之妨害自由罪，及同法第二百七十七條第一
      項之傷害罪。被告與「阿華」等人二次圍毆甲○○，係利用妨害徐某自由之機
      會接續為之，僅論以一次傷害罪為已足。公訴人認被告所為，尚涉有同法第三
      百零五條之恐嚇安全罪嫌，雖非無見，然恐嚇之低度行為應為妨害自由之高度
      行為所吸收，不另論罪，公訴人此部分所述尚難採取，併予敘明。被告與「阿
      華」及其他姓名年籍不詳之男子十餘人就上開犯行間，有犯意聯絡及行為分擔
      ，為共同正犯。渠等所犯上開二罪間有方法結果之牽連關係，應依刑法第五十
      五條從一重之妨害自由罪處斷。
（二）原審因而對被告據以論罪科刑，固非無見。然被告係與阿華及其他年籍姓名不
      詳之男子十餘人共同剝奪被害人之自由及共同傷害被害人，惟原判決主文漏未
      宣告被告「共同」以非法方法，剝奪人之行動自由，其所為判決既有違誤，是
      上訴人上訴否認犯罪，雖無理由，本院仍應予以撤銷改判。爰審酌被告並無前
      科，有台灣桃園地方法院檢察署刑案資料查註記錄表一紙附卷可稽，渠等僅因
      細故，竟糾眾圍毆他人，心態可議，犯罪動機、手段均無可取，犯後矢口否認
      犯行，且未與被害人和解，態度難謂良好等一切情狀，量處如主文所示之刑，
      以示懲儆。
據上論斷，應依刑事訴訟法第三百六十九條第一項前段、第三百六十四條、第二百九
九條第一項前段，刑法第二十八條、第二百七十七條第一項、第三百零二條第一項、
第五十五條，罰金罰鍰提高標準條例第一條前段，判決如主文。
本案經檢察官郭弘佑到庭執行職務。
中      華      民      國     九十一     年     十二     月     十     日
                              台灣高等法院刑事第十一庭
                                  審判長法  官  楊  照  男
                                        法  官  王  詠  寰
                                        法  官  陳  炳  彰
右正本證明與原本無異。
如不服本判決應於收受送達後十日內向本院提出上訴書狀，其未敘述上訴之理由者並
得於提起上訴後十日內向本院補提理由書（均須按他造當事人之人數附繕本）。
                                        書記官  賴  淑  真
中      華      民      國     九十一    年     十二     月     十二    日
附錄：本案論罪科刑法條全文
中華民國刑法第二百七十七條
傷害人之身體或健康者，處三年以下有期徒刑、拘役或一千元以下罰金。
犯前項之罪因而致人於死者，處無期徒刑或七年以上有期徒刑；致重傷者
，處三年以上十年以下有期徒刑。
中華民國刑法第三百零二條
私行拘禁或以其他非法方法，剝奪人之行動自由者，處五年以下有期徒刑、拘役或三
百元以下罰金。
因而致人於死者，處無期徒刑或七年以上有期徒刑，致重傷者，處三年以上十年以下
有期徒刑。
第一項之未遂犯罰之。
